臺灣雲林地方法院民事判決　　　　　　 99年度重勞訴字第1號
原　　　告　白雅雯
　　　　　　蔡美惠
共　　　同
訴訟代理人　蔡碧仲律師
複　代理人　李嘉苓律師
被　　　告　雲林縣私立永年高級中學
法定代理人　鍾安住
訴訟代理人　洪秀一律師
上列當事人間請求確認僱傭關係存在等事件，經本院於民國100
年12月15日言詞辯論終結，判決如下：
    主  文
確認原告蔡美惠與被告間之僱傭關係存在。
被告應給付原告蔡美惠新台幣肆萬柒仟柒佰元，及自民國九十九
年六月二十五日起至清償日止，按年息百分之五計算之利息。
被告應自民國九十九年七月二十五日起至回復原告蔡美惠職務之
日止，按月於每月二十五日給付原告蔡美惠新台幣參萬玖仟壹佰
伍拾伍元，暨自各期應給付日之翌日起至清償日止，按年息百分
之五計算之利息。
原告其餘之訴駁回。
訴訟費用由被告負擔十分之四，餘由原告白雅雯負擔。
本判決第二項於原告蔡美惠以新台幣壹萬陸仟元、第三項於原告
蔡美惠按月以新台幣壹萬肆仟元供擔保後，得假執行。
原告其餘假執行之聲請駁回。
    事實及理由
壹、程序方面：
一、按訴狀送達後，原告不得將原訴變更或追加，但擴張或減縮
    應受判決事項之聲明者，不在此限。被告於訴之變更或追加
    無異議，而為本案之言詞辯論者，視為同意變更或追加，民
    事訴訟法第255 條第1 項第3 款、第2 項分別定有明文。本
    件原告起訴時訴之聲明第3 項原請求被告應給付原告白雅雯
    新台幣（下同）93,380元，及自民國99年6 月25日起至清償
    日止，按年息百分之五計算之利息，另訴之聲明第5 項請求
    被告應給付原告蔡美惠52,480元，及自99年5 月25日起至清
    償日止，按年息百分之五計算之利息；嗣於100 年8 月4 日
    具狀變更訴之聲明，訴之聲明第3 項變更為被告應給付原告
    白雅雯86,430元，及自99年6 月25日起至清償日止，按年息
    百分之五計算之利息，另訴之聲明第5 項變更為被告應給付
    原告蔡美惠47,700元，及自99年6 月25日起至清償日止，按
    年息百分之五計算之利息；嗣於100 年11月10日，具狀變更
    訴之聲明第5 項，請求被告應給付原告蔡美惠47,700元，及
    自99年5 月25日起至清償日止，按年息百分之五計算之利息
    ；再於100 年12月15日當庭變更訴之聲明第5 項，請求被告
    應給付原告蔡美惠47,700元，及自99年6 月25日起至清償日
    止，按年息百分之五計算之利息，為聲明之減縮及擴張，而
    被告並無異議，而為本案之言詞辯論，揆諸前揭規定，應屬
    合法，合先敘明。
二、按當事人喪失訴訟能力或法定代理人死亡或其代理權消滅者
    ，訴訟程序在有法定代理人或取得訴訟能力之本人，承受其
    訴訟以前當然停止，但有訴訟代理人時不適用之。此觀民事
    訴訟法第170 條、第173 條前段之規定自明。本件原告起訴
    時，被告雲林縣私立永年高級中學之法定代理人為吳終源，
    嗣於訴訟中被告之法定代理人變更為鍾安住，但被告被訴時
    ，已委任訴訟代理人，依前開說明，訴訟程序不當然停止，
    惟被告之法定代理人既已變更，則被告之新任法定代理人鍾
    安住具狀聲明承受本件訴訟，應認為適法，併此敘明。
貳、實體方面：
一、原告主張：
  (一)原告白雅雯部分：
  1.原告白雅雯原任職於被告雲林縣私立永年高級中學，自96年
    8 月1 日起擔任人事主任，詎被告於99年3 月1 日違反原告
    白雅雯意願，將原告白雅雯改派為餐飲中心主任，並片面決
    定原告白雅雯任期至99年7 月31日止，被告單方對兩造間僱
    傭契約所為之變更，應屬無效。又被告編制中並無餐飲中心
    主任一職，被告因此遭教育部糾正，足見被告片面對兩造間
    僱傭契約所為之變更違反法律強制規定，係為無效。至被告
    主張兩造間之僱傭期間屆滿視為終止，因原告白雅雯有不適
    任之情形，故提前終止與原告白雅雯之僱傭關係云云，實屬
    無稽。其次，被告於99年4 月15日無端將原告白雅雯撤職，
    撤職處分未經被告董事會通過，該撤職處分自屬無效。況被
    告就其將原告白雅雯撤職之理由，迄今均未舉證證明。被告
    非法將原告白雅雯撤職後，非但未與原告白雅雯充分溝通協
    調，反經董事會決議將原告白雅雯予以資遣，其違法終止僱
    傭關係之行為，已違反民法第148 條之規定，並侵害原告白
    雅雯憲法所保障之工作權，況被告董事會並無得將原告白雅
    雯資遣之具體理由，其所為資遣處分應屬無效，故兩造間之
    僱傭契約仍為有效。為此，原告白雅雯起訴請求確認與被告
    間之僱傭關係存在，並依僱傭契約及民法第487 條之規定，
    請求被告給付薪資，自屬有據。
  2.又原告白雅雯99年3 月至6 月每月應領薪資各為62,595元，
    然原告白雅雯僅分別領得58,095元、58,095元、30,485元及
    10,325元，被告短發原告白雅雯上開月份薪資各4,500 元、
    4,500 元、32,110元及45,320元，合計86,430元，被告自應
    依法給付上開薪資及其利息予原告白雅雯。此外，被告應自
    99年7 月25日起至回復原告白雅雯職務之日止，按月於每月
    25日給付原告白雅雯62,595元，暨自各應給付之次日起至清
    償日止，按週年利率百分之五計算之利息。
  3.被告違反僱傭契約，片面以函文通知將原告白雅雯資遣，原
    告白雅雯之受僱人地位因而有受侵害之危險，原告白雅雯有
    受確認判決之法律上利益，為此，提起本件訴訟，請求判決
    如訴之聲明等語。
  (二)原告蔡美惠部分：
  1.原告蔡美惠原於被告雲林縣私立永年高級中學擔任會計主任
    ，於99年4 月14日無端遭被告撤職，該撤職處分未經被告董
    事會通過，撤職處分自屬無效，被告亦因此遭教育部糾正。
    詎被告於99年6 月26日，在無任何得將原告蔡美惠調職之合
    法依據及違反原告蔡美惠意願之情形下，將原告蔡美惠調職
    至訴外人財團法人天主教若瑟醫院。然原告係受僱於被告，
    若依被告之調職命令，調職後則改受僱於訴外人財團法人天
    主教若瑟醫院，先後雇主明顯更易，足見被告係以調職之名
    ，而行解雇原告蔡美惠之實，況被告迄今均未說明將原告蔡
    美惠調職之具體理由，被告違法片面將原告蔡美惠調職，以
    達其終止兩造間僱傭關係之行為，違反民法第148 條之規定
    ，並侵害原告蔡美惠憲法所保障之工作權。為此，原告蔡美
    惠起訴請求確認被告與原告蔡美惠間之僱傭關係存在，並依
    僱傭契約及民法第487 條之規定，請求被告給付薪資，自屬
    有據。
  2.原告蔡美惠並未同意被告將其調職至訴外人財團法人天主教
    若瑟醫院，且該調職不符合勞動基準法施行細則第7 條第1
    款之規定及內政部74年9 月5 日台內勞字第328433號函所示
    ：(1)基於企業經營上所必需。(2)不得違反勞動契約。(3)對勞
    工薪資及其他勞動條件，未作不利之變更。(4)調動後工作與
    原有工作性質為其體能及技術所可勝任。(5)調動工作地點過
    遠，雇主應予以必要之協助等調動受僱人之原則，顯見被告
    並未有得將原告蔡美惠調職之合法依據。
  3.原告蔡美惠99年5 、6 月份應領薪資各為39,155元，被告短
    發原告蔡美惠上開月份薪資47,700元，被告自應依法給付上
    開短發之薪資及其利息予原告蔡美惠。
  4.被告違反兩造間之僱傭契約，藉調職之名行解雇之實，原告
    蔡美惠之受僱人地位因而有受侵害之危險，原告蔡美惠有受
    確認判決之法律上利益，為此，提起本件訴訟，請求判決如
    訴之聲明等語。
  (三)對被告抗辯所為之陳述：
  1.原告二人為私立學校所僱用之職員，與被告間成立僱傭契約
    ，依勞動基準法第3 條第3 項規定「本法適用於一切勞雇關
    係之規定」，是本件應有勞動基準法之適用。
  2.被告所述原告二人不適任之情形，並未據被告舉證證明，亦
    與事實不符。首先，原告白雅雯之敘薪、學術研究費之核領
    ，皆依被告學校之規定，經董事會會議通過，及被告內部層
    層簽呈核准，豈有冒領之可能。原告蔡美惠執行會計職務，
    皆依董事會決議和校內人事室經前校長王安順簽核過之簽呈
    核發薪資，絕無利用職務之便，未予管考原告白雅雯薪資之
    廢弛職務情事。其次，原告白雅雯並未冒用家長名義，不實
    檢舉被告有不當收取輔導費及不當體罰之情事，當初係因被
    告之廚房助理人員吳春桃、鄭雅如請求原告白雅雯向被告詢
    問，可否減免其等約僱人員在被告學校就學子女之晚間及假
    日輔導費用，吳春桃並主動提供收據予原告白雅雯，經原告
    白雅雯詢問後，即將收據返還予吳春桃，並無騙取繳費收據
    之情事。被告以其於原告蔡美惠之電腦內發現有已刪除檔名
    為『陳情書』之檔案，片面揣測原告白雅雯曾使用原告蔡美
    惠之電腦繕打檢舉被告有不當收取輔導費及不當體罰之陳情
    書，並冒用學生家長名義向教育部為不實檢舉，實則，該已
    刪除之陳情書，係原告白雅雯於被告99年3 月22日舉行之董
    事會提出，其內容係向被告董事會陳情原告白雅雯之職務調
    動相關事宜，並希望能回任宗輔教師職務，與被告所稱之陳
    情書係屬二事。縱令原告蔡美惠所使用之電腦中有陳情書之
    字樣，與原告二人有不適任行為，亦無關聯。況被告校長於
    99 年4月12日拆除原告蔡美惠之電腦硬碟後，於99年4 月14
    日裝回，並將其中刪除檔案加以復原，並用數十個與被告所
    稱不實檢舉之陳情書相關之關鍵字為搜尋，皆無所獲，足證
    原告蔡美惠所使用之電腦並無被告所稱之陳情書。況吳春桃
    並未提及有告知原告白雅雯學校有不當體罰之情事，被告逕
    以檢舉函有檢舉被告不當體罰之情事，指摘原告白雅雯有檢
    舉被告不當體罰之情事，顯屬無稽。再者，原告二人確有進
    修之事實，此由國立虎尾科技大學附設進修學院及環球科技
    大學之函文即可證明。而原告白雅雯上課之地點係於彰化縣
    溪湖鎮，距離被告學校甚遠，依被告學校之慣例，如於晚上
    進修之同仁，當日下午之第8 堂課即可請假，此由進修清冊
    中訴外人林冠均、林郁宸之進修時間亦包含下午第8 堂課自
    明，足認原告白雅雯並未藉進修名義而早退。另被告學校進
    修之規定，並未規定不得旁聽，原告白雅雯及蔡美惠既已依
    規定申請進修，於星期六、日前往國立彰化師範大學及國立
    虎尾科技大學附設進修學院旁聽進修課程，自無不當。又98
    年9 月5 日當日係被告學校之社團說明會，原告白雅雯一到
    校即前往參與說明會，可能因忙於公事而漏未簽到，尚不足
    證明原告白雅雯於當日未出勤到校；98年11月7 日及98年11
    月21日原告蔡美惠均有請假，被告簽到簿之記載應有缺漏。
    99年4 月3 日被告原係排定學生段考前自修，嗣因清明節連
    續假期之故，將該上班日調至99年4 月10日，故當日本即無
    需上班，被告以原告二人未簽到，主張原告二人曠職，顯屬
    無稽。再依被告學校之規定，係被告之人事主任方有權於被
    告教職員工之簽到（退）簿上蓋『進修』章，而該『進修』
    章係由被告保管掌理。原告白雅雯於99年3 月1 日即調離人
    事主任一職，並由他人接任，故原告白雅雯自無於99年3 月
    13日、3 月27日及4 月10日簽到簿預蓋進修章之可能。
  3.被告將99 年4月28日決議之內容記載於99年4 月23日之董事
    會會議記錄，然就99年4 月28日董事會係於何地舉行？有幾
    位董事出席？是否合於董事會議決之人數門檻、議決之情形
    為何？上開事項均未見被告提出該次董事會會議之書面記錄
    證明，實則，99年4 月28日董事會應未做成資遣原告白雅雯
    及將原告蔡美惠調職教區其他單位之決議。被告將原告二人
    解雇並無理由，解雇程序亦不合法，被告將原告白雅雯解雇
    實因被告之董事長、校長另有屬意之人事主任人選。
  4.原告白雅雯自86年起，於被告雲林縣私立永年高級中學（下
    稱永年中學）擔任宗輔教師，而依天主教主教團會議之決議
    ，如經輔大神學院、輔大宗教系、台北牧靈中心或新竹永泉
    教義中心培訓通過，取得修業證明即可擔任宗輔教師。原告
    白雅雯係於83年6 月自新竹永泉教義中心畢業並取得畢業證
    書，自可擔任宗輔教師。又原告白雅雯在被告永年中學擔任
    宗輔教師，依82年天主教主教團之會議決議，本即可領取學
    術研究費，依原告白雅雯在96年9 月至97年1 月當時薪額20
    0 元之等級，其所可領取之學術研究費為19,570元，原告白
    雅雯係依法領取學術研究費，並無溢領之情事。原告白雅雯
    薪額調整等薪資變動係屬依規定之年度調整進級，且均經被
    告董事會通過改敘，所領取之薪資於被告之會計預算明細均
    有編列送核，絕無被告指控利用職務之便，擅自不當晉級及
    溢領之情事。況與原告白雅雯同在被告永年中學擔任幹事職
    務之宗輔教師趙心蓉，其職務雖為幹事，然依規定亦可領取
    教師之學術研究費，此觀被告所提出之薪冊中趙心蓉所領取
    之專業加給欄之數額，對照被告所提出之軍公教員工待遇支
    給標準表中學術研究費欄，即可明瞭。
  5.教育部中部辦公室曾先後於98年12月底及99年2 月間，糾正
    被告不當收取晚間及假日輔導費之行為，是被告顯有違反雲
    林縣國民中小學學生課後輔導及寒暑假學藝活動實施要點第
    4 條第4 款、第7 條規定之情事，教育部中部辦公室方會予
    以糾正，故被告收取晚自習及假日自習之費用，自屬不當。
  6.原告白雅雯於96年7 、8 月所領取之專業加給，雖由教師學
    術研究費變更為行政人員之專業加給，惟該次異動係因會計
    人員有所誤解所致，因原告白雅雯雖擔任人事主任，但原告
    白雅雯同時兼任宗輔教師，被告永年中學並未規定人事主任
    不得授課，此由原告白雅雯於96年9 月即回復支領學術研究
    費即可明瞭。被告永年中學自97年8 月起，於未告知原告白
    雅雯之情形下，擅自拒絕安排課程予原告白雅雯授課，並自
    99 年3月起，擅將原告依法領取之學術研究費，變更為行政
    人員之專業加給，乃係因被告校長許仁弘一意孤行所致，其
    在董事會中並未獲得董事同意。原告白雅雯既具合格宗輔教
    師資格，則原告白雅雯領取學術研究費，自屬有據，被告拒
    絕安排課程予原告白雅雯授課，並無礙原告白雅雯依規定領
    取學術研究費之權利，原告白雅雯並無不當支領學術研究費
    之情事。
    並聲明：(一)確認原告白雅雯、蔡美惠與被告間之僱傭關係存
    在。(二)被告應自99年7 月25日起至回復原告白雅雯職務之日
    止，按月於每月25日給付原告白雅雯62,595元，暨自應給付
    之次日起至清償日止，按週年利率百分之五計算之利息。(三)
    被告應給付原告白雅雯86,430元，暨自99年6 月25日起至清
    償日止，按週年利率百分之五計算之利息。(四)被告應自99年
    7 月25日起至回復原告蔡美惠職務之日止，按月於每月25日
    給付原告蔡美惠39,155元，暨自應給付之次日起至清償日止
    ，按週年利率百分之五計算之利息。(五)被告應給付原告蔡美
    惠47,700元，暨自99年6 月25日起至清償日止，按週年利率
    百分之五計算之利息。(六)訴訟費用由被告負擔。(七)關於聲明
    第二項至第五項，原告願供擔保，請准宣告假執行。
二、被告則以：
  (一)原告二人原為被告所聘用之職員，原告白雅雯擔任餐飲中心
    主任（職缺占人事室助理員；掛主任銜，可領主管加給），
    原告蔡美惠擔任會計主任。原告二人為被告即私立高中所聘
    用之職員，屬勞動基準法第3 條第3 項規定公告不適用勞動
    基準法之特定工作者。兩造間之聘僱關係既不適用勞動基準
    法之規定，自應回歸適用民法聘僱關係之規定。
  (二)被告對原告二人予以解聘，所為處置之程序如下：
  (1)99年4 月15日由校長先行發布撤職公告。
  (2)99年4 月28日被告董事會決議，將原告白雅雯予以資遣、蔡
    美惠予以協調調職教區其他單位。
  (3)教育部於99年5 月24日以部授教中(二)字第0990508316A 號函
    函示被告，私立學校教職員與學校間係屬私法聘僱關係，其
    權利義務關係係由各校於相關規章或聘約中訂定，是本案請
    被告與當事人充分溝通協調，並依法辦理後續相關事宜。
  (4)被告於99年5 月27日以雲永人字第0990000061號函通知原告
    白雅雯到校辦理停聘資遣手續。
  (5)被告董事會於99年6 月26日雲永董字第099014號函通知原告
    蔡美惠於99年7 月1 日午前，前往財團法人天主教若瑟醫院
    報到，辦理新職聘任等相關事宜。
  (6)被告於99年6 月14日以雲永人字第0990000069號函向教育部
    中部辦公室報備對原告二人處置之情形。
  (7)教育部中部辦公室於99年6 月18日以教中(二)字第0990576255
    號書函將被告處置情形，函知原告二人，請原告二人依據上
    揭函文辦理，並未否准本校之處置。
  (8)原告蔡美惠不接受調職處置，拒不履新，被告董事會依學校
    財團法人及所設私立學校建立會計制度實施辦法第20條規定
    ，於99年9 月23日第16屆第14次董事會決議予以免職處分，
    並已發函通知原告蔡美惠。
  (三)原告白雅雯利用職務之便，不法為己進級及冒領學術研究費
    ，在短短7 個月中，薪額連跳9 級，違反進級常規甚為明顯
    。而原告白雅雯自96年9 月起，迄至97年1 月止，每月溢領
    1,220 元；自97年2 月起至97年7 月止，每月溢領10,950元
    ；自97年8 月起至98年7 月止，每月溢領11,275元；自98年
    8 月起至99年4 月止，每月溢領14,650元；另99年5 、6 月
    及98年度年終獎金，共溢領21,975元，合計原告白雅雯在上
    開期間所溢領之薪資計有363,565 元。倘鈞院認被告在原告
    白雅雯99年7 月31日之聘期屆滿前仍應給付薪資，且應以其
    原應領之薪資計算，被告主張以其溢領之薪資抵銷。
  (四)系爭檢舉函所附繳費單經查係證人吳春桃之女之繳費單，而
    證人吳春桃將該繳費單交予原告白雅雯，可見系爭檢舉函應
    係原告白雅雯所書立，原告白雅雯假冒學生家長名義，向教
    育部作不實檢舉，嚴重破壞校譽，干擾教學行政，更造成師
    生間猜疑，有影響教學品質之不適任情事至明。
  (五)依環球科技大學及國立彰化師範大學函文，原告白雅雯僅在
    98年9 月至99年7 月間之學期上課期間，於每週一、三、五
    晚上需要至環球科技大學上課。而進修期間並無需於每週一
    、三、五之第8 節課提早下班，然原告白雅雯於被告之進修
    人員名冊資料，竟虛偽記載其進修期間為星期一、三、五第
    8 堂課及星期六，作為於星期一、三、五早退及應於星期六
    上班時不上班之依據，其有利用職務上之機會製作不實文書
    之情。再稽之被告98學年度簽到（退）簿及行事曆，原告白
    雅雯在98年9 月19日、10月17日、10月31日、11月7 日、11
    月21日（請公假）、12月19日、99年1 月16日等星期六上午
    均有簽到退上班，並無以進修名義不上班之情形，足徵原告
    白雅雯並無因進修原因，而有於星期六上午不上班之正當理
    由。故其在98年9 月5 日、99年3 月6 日、3 月20日、4 月
    3 日均蓋進修章而未上班（甚且，99年3 月13日、27日不用
    上班，亦蓋進修章），顯屬曠職。另查原告白雅雯於99年4
    月10日本已預蓋進修章，欲不上班，嗣又簽名上班，足見原
    告白雅雯星期六確無進修之實，由此益徵原告白雅雯確有借
    進修之名，藉故早退或不上班，廢弛職務情節重大之事實，
    其有不適任之情形，至為明確。
  (六)依國立虎尾科技大學附設進修學院函文，原告蔡美惠修業期
    間為97年9 月至99年5 月間之星期六12時45分至15時10分。
    而稽之被告98學年度簽到（退）簿，原告蔡美惠於98年9 月
    5 日、9 月19日、10月17日、10月31日之星期六上午請喪假
    而未上班，於98年12月19日、99年1 月16日之星期六上午有
    簽到退上班，並無以進修名義不上班之情形，足徵原告蔡美
    惠並無因進修原因，而有於星期六上午不上班之正當理由。
    故原告蔡美惠於98年11月7 日、11月21日、99年3 月20日、
    4 月3 日之應上班日未簽到上班；在99年3 月6 日以進修名
    義未上班，顯屬曠職。
  (七)原告白雅雯所造具之全校教職員薪資清冊，違反進級常規，
    原告蔡美惠本於會計主任之職務，發現教職員工薪給清冊發
    生變動時，即應予查核，若有疑義，亦應向上級反應以釋疑
    ，其竟未予管考，使校長因而陷於錯誤而用印，致使原告白
    雅雯得以矇混過關，獲得不法利益，原告蔡美惠有廢弛職務
    ，致使學校受有損害甚明。再者，被告因系爭檢舉函清查時
    ，發現會計室專用電腦出現不該有之陳情書之檔名，原告蔡
    美惠當時亦承認將專用電腦借與原告白雅雯使用，足證原告
    蔡美惠有虧職守，將會計室專用電腦出借原告白雅雯，由原
    告白雅雯使用會計室專用電腦製作檢舉函。
  (八)原告白雅雯自86年8 月1 日起至91年3 月31日止，受聘於被
    告擔任幹事，嗣申請離職，經以資遺方式處置，嗣於92年4
    月1 日再申請就職而予以聘用，仍任原幹事職。據此，原告
    白雅雯以資遣方式離職前之年資，即不得再併計入嗣後再任
    職之年資。又82年中國主教團之函文僅在敦促天主教各大中
    小學校加強並落實校內宗教與倫理生活教育，故該函文所載
    辦法，並無強制力，仍須由各教會學校董事會決議是否適用
    ，在未決議適用該辦法前，仍無適用之餘地；縱嗣經決議適
    用，亦須符合辦法所定之要件，始有適用之餘地。徵諸該函
    文所載辦法第2 、3 點，得享有教師同等待遇之對象係以：
    未被教育主管部門所承認，但具有教會合格教師之證書，而
    在教會學校任職，並以擔任『專職的』宗教輔導主任或組長
    及倫理教師為要件，否則，亦不得引用上開辦法向學校爭取
    享有教師之同等待遇至明。原告白雅雯於92年4 月1 日起受
    聘任擔任幹事，嗣於96年7 月1 日起改任人事主任，雖至97
    年7 月底前雖仍有排定『生涯規劃』之課程，惟究非『專職
    的』宗教輔導倫理教師，依上開說明，並不符合得享有視同
    合格教師同等待遇之資格。訴外人趙心蓉職稱雖然為幹事，
    但其係專職宗輔教師，兼任宗輔組長職務，與原告白雅雯為
    專職之人事主任不同。況原告白雅雯向被告董事會提案時，
    僅說明有2 名老師符合上揭辦法所訂資格，且被告永年中學
    尚未依上開辦法聘用，並未提出其二人之人事資料及具體表
    明符合上揭辦法資格之合格文件，被告董事會於97年2 月13
    日決議：「依教會學校規範方式，下學期開始改敘」。顯見
    被告董事會僅認可符合前述辦法所訂要件之教師，依教會學
    校規範敘薪而已，並無晉級之決議，尚難認依此決議，即得
    改敘。又依教會學校規定，大學畢業之教師，薪額由190 元
    起跳，原告白雅雯並不具大學畢業學歷，亦非專職之宗輔教
    師，本不具改敘資格，其當時之薪額已200 元，縱符合改敘
    資格，其薪額亦無晉級之問題，其利用其職司管考被告教職
    員工之人事資料，無人可對其查核是否符合資格之機會，明
    知其本身不符前述辦法所訂之資格要件，不得依該決議，作
    為將自己晉級改敘之對象，累計其業經資遣之86年8 月1 日
    至91年3 月31日之年資，並加計其91年4 月1 日至92年3 月
    31日未受聘之年資計算，作為跳升薪額之理由，於簽呈載稱
    請求自97年2 月1 日起依310 元改敘支領，致被告前校長王
    安順不察致遭欺矇而核章，其利用人事主任職務之便，以上
    開手段，致被告陷於錯誤，詐欺被告而領取超額之薪資，實
    屬不當。另原告白雅雯自96年7 月1 日起接人事主任，雖其
    時尚有排定生涯規劃課程，然已非專職之宗輔教師，僅得領
    取專業加給，不得領取學術研究費，惟其96年8 月份之薪資
    （當時薪額僅200 元），竟擅自以薪額245 元（即高中專任
    組長之專業加給）計算其專業加給為21,070元，經前校長王
    安順發現後給予更正為18,350元（此為依薪額200 元計算之
    專業加給金額），原告白雅雯當時不敢置喙，惟嗣於翌月又
    擅自更改為19,570元（此為學術研究費之金額），因前已予
    修正，前校長王安順未料原告白雅雯如此大膽，而疏未核查
    ，以致讓其矇混過關，足見原告白雅雯在擔任人事主任時，
    即存有利用職務之便，不法逾領薪資之情形。
  (九)依雲林縣天主教永年高級中學教職員工在職進修辦法，並無
    所謂旁聽而得申請進修之規定；所謂旁聽，非但不得作為不
    上班之理由，亦屬原告白雅雯片面之詞，尚不足採。又原告
    白雅雯進修之幼兒保育系，非但與其擔任人事主任之業務或
    工作無關，依被告教職員工在職進修辦法第4 條第2 、4 點
    之規定，其於每週一、三、五第8 堂課提早下班，並不符上
    班之餘仍應留校服務時間、業務或工作需要及學校主動薦送
    、或指派之要件，原告白雅雯純利用人事主任之便，無人對
    其作人事管考的機會，假藉進修之名，行早退曠職之實，核
    其情節，顯屬濫權廢弛職務的行為，其人格品操，實不宜再
    在學校任職。
  (十)被告與原告白雅雯間之聘僱關係，原應於99年7 月31日聘期
    屆滿後消滅，但其因有前述不適任之情形，被告自得依民法
    第489 條第1 項之規定，提前終止兩造間之聘僱關係，而依
    雲林縣私立永年高級中學教職員成績考核辦法第8 條第2 點
    給予專案考核，並依第9 條規定予以免職，嗣經被告董事會
    決議改依資遣方式予以免職在案；原告蔡美惠亦有前述不適
    任之情形，依學校財團法人及所設私立學校建立會計制度實
    施辦法第20條規定，得由被告董事會隨時決議予以免職，終
    止兩造間之聘僱關係，被告董事會本不欲苛究其有虧職守之
    行止，僅作出調職之處分，然其拒不履新，則自99年7 月1
    日確定未履新時起，即不得再向被告請求給付薪資，且被告
    董事會已另行決議予以免職，並自免職通知到達原告蔡美惠
    時起，兩造間之聘僱關係即已終止。又被告應給付原告蔡美
    惠99年5 、6 月份之薪資尚短少47,700元，故被告至多僅需
    給付原告蔡美惠47,700元，逾此部分之金額，為無理由。
  (十一)兩造間之聘僱關係，既不適用勞動基準法之規定，且原告二
    人有上開嚴重違法、失職等不適任之情形，已不適合再於原
    校任職，被告對原告二人已無信賴關係，亦不可能再予聘用
    ，並經被告董事會決議以資遣方式予以免職，合法終止兩造
    間之聘僱關係，被告同意給予原告白雅雯應得之資遣費，原
    告白雅雯應依通知辦理資遣手續，原告二人逕而提起本件訴
    訟，於法無據，顯無理由等語，資為抗辯。
    並聲明：(一)原告之訴及假執行之聲請均駁回。(二)訴訟費用由
    原告負擔。
三、兩造不爭執之事實：
  (一)原告白雅雯於99年4 月15日遭撤職前原擔任被告永年中學餐
    飲中心主任，99年3 月1 日前為被告永年中學人事主任。原
    告蔡美惠於99年4 月14日遭撤職前原擔任被告永年中學會計
    主任。
  (二)原告白雅雯於99年2 月前，按月自永年中學領取薪資62,595
    元（含本薪30,485元、學術研究費25,570元、主管職務加給
    6,540 元；99年3 月以後，每月自永年中學領取薪資58,095
    元（包含本薪30,485元、專業加給21,070元、主管職務加給
    6,540 元）；99年5 月領取本薪30,485元，99年6 月領取本
    薪17,275元。原告蔡美惠於99年4 月前每月自永年中學領取
    薪資39,155元（含本薪15,305元、專業加給17,310元、主管
    職務加給6,540 元）；99年5 、6 月，分別領取本薪15,305
    元。
  (三)被告於99年4 月14日及同年月15日分別以原告蔡美惠、白雅
    雯因作出違反本校校譽情事，欺瞞長上，經查屬實，致本校
    已無法再信任其為校服務之真誠，且違抗本校諭令其請辭等
    情，將原告二人撤職。
  (四)永年中學考核委員會議於99年4 月22日追認將原告二人撤職
    之處分，並於99年4 月26日召開專案考核會議決議，通過原
    告二人記二大過免職之處分。
  (五)教育部中部辦公室於99年5 月24日以函文糾正，認：被告員
    額編制中並無餐飲中心主任之職稱編制，而被告於96年8 月
    1 日派白雅雯小姐為人事主任，嗣99年3 月1 日改聘為餐飲
    中心主任，請被告爾後確依編制用人；另依學校財團法人及
    所設私立學校建立會計制度實施辦法第20條規定，被告未提
    經董事會議通過，即於99年4 月14日發布會計主任蔡美惠之
    撤職公告，應屬無效。
  (六)被告董事會決議將原告白雅雯「予以資遣」，於99年5 月27
    日通知原告白雅雯到校辦理停聘資遣相關手續。
  (七)被告董事會於99年6 月26日決議將原告蔡美惠調職教區其他
    單位，發函通知原告蔡美惠前往財團法人天主教若瑟醫院報
    到，嗣原告蔡美惠不接受調職，經被告董事會以董事會議決
    議予以免職處分，於99年10月27日通知原告蔡美惠予以免職
    。
四、得心證之理由：
    本件之爭點在於：(一)兩造間之僱傭契約有無勞動基準法之適
    用？(二)被告將原告二人予以撤職、免職或資遣，是否發生終
    止僱傭契約之效力？(三)兩造間之僱傭關係是否仍存在？(四)原
    告二人請求被告給付薪資，有無理由？
  (一)本件有無勞動基準法之適用？
    按稱僱傭者，謂當事人約定，一方於一定或不定之期限內為
    他方服勞務，他方給付報酬之契約。查本件兩造約定原告二
    人為被告服勞務，原告二人之工作內容依其派任之單位，聽
    從該單位之指揮，符合僱傭關係所具之從屬性，是兩造間聘
    任契約應屬僱傭關係，至為明確。又按勞動基準法適用於農
    、林、漁、牧業、礦業及土石採取業、製造業、營造業水電
    、煤氣業、運輸、倉儲及通信業、大眾傳播業及其他經中央
    主管機關指定之事業等一切勞雇關係。但因經營型態、管理
    制度及工作特性等因素適用本法確有窒礙難行者，並經中央
    主管機關指定公告之行業或工作者，不適用之，此見勞動基
    準法第一、三項規定即明。而行政院勞工委員會依前開法律
    規定，公告私立之各級學校之教師、職員為不適用勞動基準
    法工作者，此見行政院勞工委員會90年5 月18日（九十）台
    勞動一字第0022451 號函附表二有關勞動基準法適用及不適
    用行業變更類別情形即明。而被告為已完成財團法人登記之
    私立學校，原告白雅雯、蔡美惠分別為被告聘任之餐飲中心
    主任、會計主任，屬私立學校之職員，依照前開法律規定及
    行政院勞工委員會之公告，本件自無勞動基準法之適用，合
    先敘明。
  (二)被告將原告二人予以撤職、免職或解僱，是否發生終止僱傭
    契約之效力？
  1.查被告曾訂有雲林縣私立永年高級中學教職員成績考核辦法
    （下稱永年高中考核辦法），該辦法第2 條明定本校教師及
    職員之成績考核，除法令另有規定外，依本辦法辦理。第6
    條明定：本校職員工之成績考核在同一學年度內有下列情事
    之一者為丁等，應予免職：(1)廢弛職務情節重大，致嚴重影
    響校務，有具體事實者。(2)挑撥離間或誣控濫告，情節嚴重
    ，經疏導無效，有確實證據者。(3)品德不良有具體事實足以
    影響校譽或教育風氣者。（見卷後所附被告所提出對白、蔡
    申請「確認僱傭關係存在」調解案之答辯文附件10）。此辦
    法應為兩造間僱傭契約之一部分，關於職員免職之情形於上
    開辦法既有特別規定，則被告是否可解僱原告或將原告免職
    ，依上開說明，應受永年高中考核辦法規定之限制，亦即須
    有上開辦法規定之情事，始得將原告二人解僱或免職，是被
    告免職或解僱原告二人是否合法，應視其免職或解僱之原因
    是否符合被告所訂之永年高中考核辦法第6 條規定之情形。
  2.查被告於99年4 月15日及同年月14日以原告白雅雯、蔡美惠
    因作出違反本校校譽情事，欺瞞長上，經查屬實，致本校已
    無法再信任其為校服務之真誠，且違抗本校諭令其請辭，自
    即日起撤銷其職，此有撤職公告1 紙附卷可稽（見本院虎尾
    簡易庭99年度虎簡調字第66號民事聲請卷第7 、14頁）。嗣
    永年中學考核委員會議於99年4 月20日追認撤職之處分，並
    於99年4 月26日召開專案考核會議決議，通過原告二人記二
    大過免職之處分。嗣經教育部於99年5 月24日以部授教中(二)
    字第0990508316A 號函糾正，認：被告於96年8 月1 日派白
    雅雯小姐為人事主任，99年3 月1 日改聘為餐飲中心主任，
    惟查被告員額編制中並無餐飲中心主任之職稱編制，請被告
    爾後確依編制用人；另依學校財團法人及所設私立學校建立
    會計制度實施辦法第20條規定，被告未提經董事會議通過，
    即於99年4 月14日發布會計主任蔡美惠之撤職公告，應屬無
    效等語，此有教育部函文1 紙附卷可佐（見本院虎尾簡易庭
    99年度虎簡調字第66號民事聲請卷第8 頁）。嗣後被告以董
    事會決議「予以資遣」於99年5 月27日通知原告白雅雯到校
    辦理停聘資遣相關手續，有雲林縣私立永年高級中學函1 紙
    在卷可憑（見本院虎尾簡易庭99年度虎簡調字第66號民事聲
    請卷第9 頁）。另被告於99年6 月26日以董事會決議將原告
    蔡美惠調職教區其他單位為由，發函通知原告蔡美惠前往財
    團法人天主教若瑟醫院報到，有雲林縣私立永年高級中學董
    事會函1 紙在卷可憑（見本院虎尾簡易庭99年度虎簡調字第
    66號民事聲請卷第15頁）。嗣原告蔡美惠不接受調職，經雲
    林縣私立永年高級中學董事會以董事會議決議予以免職處分
    ，於99年10月27日以雲永董字第099022號函通知原告蔡美惠
    予以免職，有雲林縣私立永年高級中學董事會函文1 紙在卷
    可按（見本院卷一第29頁）。
  3.是本件首應審酌者為原告白雅雯是否符合永年高中考核辦法
    免職事由，即(1)原告白雅雯是否有冒領教師方得領取之學術
    研究費之情形？(2)原告白雅雯是否有冒用家長名義，向教育
    部不實檢舉被告不當向學生收取輔導費及不當體罰之事實？
    (3)原告白雅雯是否有假藉進修名義，藉故早退或不上班，曠
    職、廢弛職務之情形？其次，被告以董事會決議將原告蔡美
    惠調職教區其他單位即財團法人天主教若瑟醫院，是否合法
    ？被告以原告蔡美惠拒絕調動為由，將原告蔡美惠免職，有
    無理由？
  甲、原告白雅雯部分：
  (1)原告白雅雯是否有冒領教師方得領取之學術研究費之情形？
  查原告白雅雯於96年8 月起擔任永年中學之人事主任，為專
    職行政人員，非專職教師，且原告白雅雯自97年8 月起即未
    再排定課程授課，為兩造所不爭執，並有雲林縣私立永年高
    級中學函在卷可憑。
  原告白雅雯以雲林縣私立永年高級中學董事會96年12月13日
    第16屆第1 次董事會議記錄臨時動議決議：宗輔教師敘薪，
    依教會學校規範方式，下學期開始改敘，有董事會議紀錄1
    份在卷可佐（見本院卷二第49、50頁），於97年2 月13日以
    簽呈請求改敘本薪，其理由略以：白雅雯與趙心蓉到本校擔
    任宗輔教師時，因人事室考量2 位教師未具合格教師資格，
    而未依照教會主教團於82年1 月所訂定教會學校聘任宗輔教
    師時，給付應有之薪資待遇標準。白師於86年8 月1 日到本
    校服務時，已具有教會認定合格教師之證書，經核算後至目
    前敘薪等級應給予310 元。…依董事會第16屆第1 次會議記
    錄之決議，擬於97年2 月1 日起，依310 元改敘支領等語，
    有簽呈1 份在卷可按（見本院卷二第77頁）。
  查原告白雅雯97年1 月之薪資薪額為200 ，本薪21,765元，
    專業加給19,570元，主管職務加給6,540 元，嗣於97年2 月
    薪資薪額變更為310 ，本薪28,545元，專業加給22,520元，
    主管職務加給6,540 元（見本院卷一第101 、102 頁），嗣
    後於99年3 月原告白雅雯調派為餐飲中心主任後，薪資薪額
    變更為350 ，本薪30,485元，專業加給21,070元，主管職務
    加給6,540 元（見本院卷一第132 頁）。然查，原告白雅雯
    於96年8 月之薪資薪額原記載為200 ，本薪21,765元，專業
    加給21,070元（相當於七職等薪額245 之專業加給），主管
    職務加給6,540 元，嗣專業加給部分經當時校長王安順更正
    為18,350元（相當五職等之專業加給），有校長王安順用印
    在私立永年高中96年8 月教職員工薪給暨扣減公（勞）健保
    保費及健保眷屬扣繳人數表在卷可稽（見本院卷一第93頁）
    ，嗣原告白雅雯96年9 月之薪資薪額、本薪、主管職務加給
    均維持不變，專業加給則變更為19,570元（相當五職等及六
    職等本薪230 以下之學術研究費）（見本院卷一第94頁），
    而其中專業加給19,570元對照軍公教員工待遇支給標準表，
    乃屬學術研究費，顯見原告白雅雯自96年9 月起，即按月就
    其薪資中之專業加給部分領取其薪額等級之學術研究費，嗣
    後原告白雅雯於97年2 月則以簽呈請求敘薪改敘，改領取薪
    額245 至330 之學術研究費22,520元，足認原告白雅雯自擔
    任人事主任後，自96年9 月起至99年2 月止，均以領取學術
    研究費取代專業加給之事實。
  然查，學術研究費依軍公教待遇支給標準表所載，乃校長與
    教師所領取，至於國小、國中、高中組長、主任則係領取專
    業加給，此有軍公教員工待遇支給標準表在卷可參（見本院
    卷一第91頁），而依原告白雅雯96年8 月之薪額為200 ，相
    當於五職等，應領取專業加給18,350元，而原告竟擅自從96
    年9 月起，將其薪資中原應領取之專業加給改為領取相當五
    職等及六職等之學術研究費19,570元，兩者之間差額1,220
    元。嗣後原告白雅雯於97年2 月以簽呈請求敘薪改敘，改領
    取薪額245 至330 之學術研究費22,520元，而依原告白雅雯
    薪額245 至330 所應領取之專業加給為21,070元，足認原告
    白雅雯自96年9 月起，因不當以領取學術研究費取代專業加
    給，每月薪資溢領1,220 元至1,450 元不等之金額。而原告
    白雅雯身為人事主任，且在校服務多年，對於薪資薪額之計
    算，當知之甚稔，況人事單位本應審核待遇、獎金之合法性
    及正確性，又人事主任不得領取學術研究費，如有教授宗輔
    課，可以領鐘點費，不能領學術研究費，已經證人劉裕美即
    永年中學前人事主任到庭證述明確（見本院卷二第146 頁）
    。而原告白雅雯明知人事主任不得領取學術研究費，竟自擔
    任人事主任後，即陸續以領取學術研究費替代其原本應領取
    之專業加給，不論原告白雅雯是否具有合格之宗輔教師資格
    ，單以原告白雅雯擔任人事主任一職，其為專職行政人員，
    不得領取學術研究費，僅得領取專業加給，已無庸置疑，則
    原告白雅雯竟於擔任人事主任二、三年任內，甚至其已無兼
    教授宗輔課程後，陸續於其薪資中領取高於其原應領取專業
    加給金額之學術研究費，其所為自有不當，彰彰甚明。而原
    告白雅雯擔任人事主管，其所為不當，自足以影響同仁及下
    屬，足認原告白雅雯有永年高中考核辦法第6 條品德不良有
    具體事實足以影響校譽或教育風氣之情事。至原告白雅雯是
    否有不當晉級改敘部分，因此部分並非被告於99年4 月15日
    將原告白雅雯撤職之理由，業經證人許仁弘即被告永年中學
    校長到庭證述明確（見本院100 年11月10日言詞辯論筆錄）
    ，此部分不在本院審酌被告撤職是否合法之範圍內，爰不再
    予論述，附此敘明。
  (2)原告白雅雯是否有冒用家長名義，向教育部不實檢舉被告不
    當向學生收取輔導費及不當體罰之事實？
  被告辯稱：原告白雅雯向吳春桃以要幫其女兒爭取輔導費退
    費為由，騙取輔導費之繳費單，持向教育部中部辦公室陳情
    ，嗣被告依繳費單之學號查證後始知上情等語，為原告白雅
    雯所否認，經查，證人吳春桃雖到庭證述：原告白雅雯有向
    伊拿晚自習繳費單說要問問看可否減免，並於隔天將繳費單
    還給伊等語（見本院99年12月7 日言詞辯論筆錄），足認原
    告白雅雯有向證人吳春桃拿晚自習繳費單之事實，然原告白
    雅雯既否認有以繳費單為證據向教育部陳情之行為，且被告
    雖於原告蔡美惠之電腦硬碟中查到有陳情書之檔案，然並未
    查得檔案內容，要難據此認定原告白雅雯確有使用原告蔡美
    惠之電腦繕打陳情書或檢舉函之事實。此外，被告並未能提
    出證據證明原告白雅雯有以繳費單為證據向教育部中部辦公
    室陳情之事實，則被告以此為由，主張原告白雅雯有挑撥離
    間或誣控濫告之行為，自難認屬實。
  (3)原告白雅雯是否有假藉進修名義，藉故早退或不上班，曠職
    、廢弛職務之情形？
  原告白雅雯於98年9 月起就讀環球科技大學四技幼兒保育系
    學分班，修業時間為98年9 月起至99年7 月止，期間共修習
    36學分，上課時間為每週一、三、五晚上，原告白雅雯於99
    年9 月透過學校單獨招生，正式考取四技幼兒保育系正規學
    制之學籍，目前就讀中，此有環球科技大學99年11月30日環
    科大進修字第0991001450號函在卷可按。
  又原告白雅雯於98 年9月5 日（星期六）未簽到或請假，98
    年11月21日（星期六）請公假，99年3 月6 日（星期六）、
    99年3 月20日（星期六）、99年4 月3 日（星期六）於出勤
    表上蓋進修章，有簽到簿2 紙在卷可佐（見本院卷一第177
    、178 頁）。
  原告白雅雯主張其上課地點係於彰化縣溪湖鎮，距離被告學
    校甚遠，因而於第八堂課請假，星期六則至國立彰化師範大
    學旁聽課程，98年9 月5 日原告白雅雯有到校上班，因公事
    繁忙，漏未簽到，99年4 月3 日因清明節連續假之故，將該
    上班日調至99年4 月10日，當日本即無需上班等語。然查，
    被告所訂定「雲林縣天主教永年高級中學教職員工在職進修
    辦法」，該辦法所稱「在職進修」係指本校教職員工在國內
    、外學校或機構，修習與職務有關之學分、學位或從事與職
    務有關及因應業務需求之研習、訓練、專題研究等活動，此
    觀該辦法第3 條規定甚明，而原告白雅雯所進修課程為幼兒
    保育系，與其擔任人事主任之職務實難認相關，且原告白雅
    雯所稱於星期六至學校旁聽課程，尚難認係修習學分、學位
    或從事與職務有關及因應業務需求之研習、訓練、專題研究
    等活動，蓋旁聽課程尚難認係修習學分、學位所必需，僅係
    原告基於個人意願之進修行為，而被告雖鼓勵教職員工在職
    進修，然進修原則上應限於與職務有關之學分、學位，旁聽
    應不在上開進修辦法所指進修之列。原告白雅雯主張被告並
    未規定不得旁聽，原告白雅雯已依規定申請進修，自得前往
    旁聽云云，顯無足取。準此，原告白雅雯利用需到校上班之
    星期六，以進修之名，未實際修取學分，僅係旁聽即請進修
    假，要難認妥適。況原告白雅雯擔任人事主管，其所為不當
    ，足以影響同仁及下屬，足認原告白雅雯有永年高中考核辦
    法第6 條品德不良有具體事實足以影響校譽或教育風氣之情
    事。
  (4)按被告所訂定之永年高中考核辦法第6 條規定：在同一學年
    度內有下列情事之一者為丁等，應予免職：(1)廢弛職務情節
    重大，致嚴重影響校務，有具體事實者。(2)挑撥離間或誣控
    濫告，情節嚴重，經疏導無效，有確實證據者。(3)品德不良
    有具體事實足以影響校譽或教育風氣者。列丁等者，解聘或
    免職。另被告所訂定臺灣省雲林縣私立永年高級中學教職員
    工退休撫卹資遣辦法第10條第2 款規定：現職工作不適任或
    現職已無工作又無其他適當工作可以調任者，得由服務學校
    依相關法令檢討予以資遣（見卷後所附被告所提出對白、蔡
    申請確認僱傭關係存在調解案之答辯文附件11）。查原告白
    雅雯有前述不當領取學術研究費、及以進修之名旁聽課程，
    未實際修取學分，而未到校工作之事實，已如前述，而原告
    白雅雯身為人事主管，非但未能以身作則，反利用職務之便
    ，不當領取教師始得領取之學術研究費，及以進修名旁聽課
    程未實際修取學分之具體事實，其品德不良，有具體事實足
    以影響教育風氣，被告以上開事由將原告白雅雯撤職，尚非
    無據。而被告董事會以原告白雅雯現職工作不適任為由，將
    原告白雅雯予以資遣，亦非無據。則原告白雅雯與被告間之
    僱傭關係於99年4 月15日遭被告撤職日起終止，至被告校長
    將原告白雅雯撤職之處分，嗣雖經董事會改為資遣，然不影
    響兩造間僱傭關係終止之處分確實已經董事會會議決議通過
    之事實。
  (5)原告白雅雯與被告間之僱傭關係既於99年4 月15日起終止，
    從而，原告白雅雯請求確認與被告間之僱傭關係存在，為無
    理由，應予駁回。另原告白雅雯請求被告給付原告白雅雯自
    99年7 月25日起至回復原告白雅雯職務之日止，按月於每月
    25日給付原告白雅雯62,595元，暨自應給付之次日起至清償
    日止，按週年利率百分之五計算之利息，亦無理由。
  (6)至原告白雅雯主張被告短少發給99年3 月份薪資4,500 元、
    99年4 月份薪資4,500 元，99年5 月份薪資32,110元，99年
    6 月份薪資45,320元，請求被告給付86,430元，及自99年6
    月25日起至清償日止，按週年利率百分之五計算之利息部分
    ，為被告所否認，經查，原告白雅雯於99年3 、4 月係擔任
    被告餐飲中心主任，並非擔任教師，為兩造所不爭執，原告
    白雅雯既非擔任教師，而係擔任行政職，自不得領取教師所
    領取之學術研究費，則被告以原告白雅雯之薪額等級發給原
    告白雅雯其薪額等級之專業加給21,070元（相當於第七職等
    即高中專任組長等級之專業加給），尚難認有不當及短少發
    給薪資之事實，原告白雅雯以被告自行將原告白雅雯薪資中
    之學術研究費25,570元變更為專業加給21,070元，短少發給
    薪資，請求被告補發該部分薪資，尚難認有據。另原告白雅
    雯與被告間之僱傭關係已於99年4 月15日終止，已如前述，
    則原告白雅雯請求被告給付99年5 、6 月份之薪資差額，亦
    屬無據。從而，原告白雅雯請求被告給付原告白雅雯86,430
    元，暨自99年6 月25日起至清償日止，按週年利率百分之五
    計算之利息，為無理由，應予駁回。
  乙、原告蔡美惠部分
  (1)被告校長於99年4 月14日將原告蔡美惠撤職，是否合法有效
    ？
    按私立學校主辦會計人員，由校長提經學校法人董事會議通
    過後任免之，學校財團法人及所設私立學校建立會計制度實
    施辦法第20條規定甚明。查原告蔡美惠於雲林縣私立永年高
    級中學董事會第16屆第1 次董事會議記錄經董事會派任為永
    年中學會計主任，為私立學校主辦會計人員。而被告校長雖
    於99年4 月14日將原告蔡美惠撤職，惟雲林縣私立永年高級
    中學董事會於99年4 月23日決議係將原告蔡美惠調職教區其
    他單位，已如前述，顯見校長將原告蔡美惠撤職之決定，並
    未經董事會議通過，其所為撤職之決定，違反學校財團法人
    及所設私立學校建立會計制度實施辦法第20條規定，自不生
    效力。
  (2)被告嗣於99年6 月26日以董事會決議將原告蔡美惠調職教區
    其他單位為由，發函通知原告蔡美惠前往財團法人天主教若
    瑟醫院報到，嗣因原告蔡美惠不接受調職，經雲林縣私立永
    年高級中學董事會決議予以免職處分，於99年10月27日通知
    原告蔡美惠予以免職。是本件厥應審酌者為被告以原告蔡美
    惠拒絕調動為由，將原告蔡美惠免職，有無理由？
  本件兩造間之僱傭關係雖無勞動基準法規定之適用，然勞動
    基準法有關雇主將勞工調動之原則應仍不失為本件調動合法
    與否之參考標準，合先敘明。按所謂勞動契約，依勞動基準
    法第2 條第6 款規定，係約定勞雇關係之契約。又工作場所
    及應從事之工作有關事項，依勞動基準法施行細則第7 條第
    1 款規定，勞資雙方應於勞動契約中約定，故其變更原則亦
    應由雙方自行約定。惟勞動契約係繼續性契約，雇主基於企
    業經營需要，調整勞工之職務及變更工作場所，乃難以避免
    之現象，一般而言，勞工於締結勞動契約時，多已將勞動力
    之使用概括地委諸於雇主，極少就各個具體勞動條件為直接
    、具體約定，是就具體勞動內容不妨從寬認定得由雇主單方
    決定，使雇主原則上具有行使勞工調職命令之權限。但為保
    障勞工權益，避免雇主利用調職手段來懲戒或報復勞工，亦
    有必要就雇主調職命令權加以限制，因此，內政部以74年9
    月5 日（74）台內勞字第328433號函釋：「勞動基準法施行
    細則第7 條第1 款規定，工作場所及應從事之工作有關事項
    應於勞動契約中由勞資雙方自行約定，故其變更亦應由雙方
    自行商議決定。如雇主確有調職勞工工作必要，應依下列原
    則辦理：(1)基於企業經營上所必需，(2)不得違反勞動契約，
    (3)對勞工薪資及其他勞動條件未作不利變更，(4)調動後工作
    與原有工作性質為其體能及技術所可勝任，(5)調動地點過遠
    ，雇主應予必要之協助」（此即所謂調動五原則）。雇主調
    動員工，變更員工之工作場所時，應斟酌員工之利益。故判
    斷雇主之調職命令是否合法，應就該調職命令在業務上有無
    必要性或合理性、並注意雇主之調職有無其他不當之動機或
    目的、及勞工因調職所可能蒙受之生活上不利益之程度，是
    否就社會一般通念檢視，該調職命令將使勞工承受難忍及不
    合理之不利益，而為綜合之考量。
  查本件原告蔡美惠任職永年中學期間，均在雲林縣土庫鎮永
    年中學任職，被告未與原告蔡美惠協商，即將蔡美惠調至天
    主教若瑟醫院，且並未告知原告蔡美惠調動至天主教若瑟醫
    院係擔任何項職務工作，及期間為何？將來工作與原有工作
    性質是否為原告蔡美惠其體力及技術可勝任？原告蔡美惠實
    無法知悉其新工作之職務及內容，是否與其在永年中學工作
    之職務及內容相同。而土庫鎮之永年中學與虎尾鎮之天主教
    若瑟醫院距離雖不遠，然天主教若瑟醫院與永年中學為不同
    之法人，為兩造所不爭執，被告將原告蔡美惠職務調動，變
    更原告蔡美惠之工作場所，應於兩造間之勞動契約約定，得
    原告蔡美惠同意，始得為之，原告蔡美惠如不同意，被告並
    無強令原告蔡美惠至天主教若瑟醫院工作之權利。
  況原告蔡美惠任職於永年中學兩年多期間，均在雲林縣土庫
    鎮工作，為被告所不爭執，足認兩造間就工作地點及內容，
    顯已形成默示之合意，被告將原告蔡美惠調至天主教若瑟醫
    院，事前未與原告蔡美惠為任何徵詢協商，復無視原告蔡美
    惠其不同意調動之意願，再者，被告自承董事會將原告蔡美
    惠調職時，會計室尚有一位會計佐理員職缺（見本院卷二第
    207 頁），並非無其他職缺可供調整，詎被告仍執意將原告
    蔡美惠調動至不同法人機構，使原告蔡美惠之雇主因此變更
    ，兩造間之僱傭關係因此終止，雖名為調動，實為解雇之實
    ，其調動即難認合法。據此，被告以原告蔡美惠拒絕調職為
    由，將原告蔡美惠免職，終止兩造間之僱傭契約，自難認合
    法。
  綜上所述，被告校長將原告蔡美惠撤職，並未經董事會議通
    過，其所為撤職之決定，依學校財團法人及所設私立學校建
    立會計制度實施辦法第20條規定，不生效力，故被告於99年
    4 月14日將原告蔡美惠撤職，並不合法；另被告以原告蔡美
    惠拒絕調職為由，將原告蔡美惠免職，亦難認有據，自不生
    免職之效力，是原告蔡美惠與被告間之僱傭關係仍存在。
  (3)按稱僱傭者，謂當事人約定，一方於一定或不定之期限內為
    他方服勞務，他方給付報酬之契約，民法第482 條著有明文
    。次按，僱用人受領勞務遲延者，受僱人無補服勞務之義務
    ，仍得請求報酬，但受僱人因不服勞務所減省之費用，或轉
    向他處服勞務所取得，或故意怠於取得之利益，僱用人得由
    報酬額內扣除之，民法第487 條定有明文。另雇主不法解僱
    勞工，應認其拒絕受領勞工提供勞務之受領勞務遲延，勞工
    無補上開期間服勞務之義務，並得依原定勞動契約請求該期
    間之報酬。本件被告終止原告蔡美惠與被告間僱傭關係既不
    合法，已如前述，則原告蔡美惠與被告間之僱傭關係仍屬存
    在。又原告蔡美惠在被告將其撤職前，主觀上並無任意去職
    之意，客觀上亦繼續提供勞務，則於被告拒絕受領後，被告
    自應負受領遲延之責，原告蔡美惠無須催告被告受領勞務（
    最高法院92台上1979號判決意旨參照）。況原告蔡美惠遭被
    告撤職後，仍於翌日到校欲進入學校上班遭拒，為被告所不
    爭執，則原告蔡美惠自得請求被告給付自撤職日起迄今為止
    之薪資。
  (4)查被告於99年5 月及6 月雖分別給付原告蔡美惠本薪15,305
    元，然原告蔡美惠被撤職前每月薪資為39,155元（包含本薪
    15,305元、專業加給17,310元及主管職務加給6,540 元），
    而被告之發薪日係於每月25日之事實，為兩造所不爭執，是
    原告蔡美惠請求被告給付99年5 月、6 月積欠未發給之薪資
    （亦即99年5 月及6 月之專業加給各17,310元及主管職務加
    給各6,540 元）47,700元，及自99年6 月25日起至清償日止
    ，按年息百分之五計算之利息；及請求被告自99年7 月25日
    起至原告蔡美惠復職之日止，按月於每月25日給付原告蔡美
    惠39,155元，暨自各期應給付日之翌日起至清償日止，按年
    息百分之五計算之利息，為有理由，應予准許。
  (三)綜上所述，被告未經董事會同意，將原告蔡美惠撤職，於法
    不合，嗣被告以原告蔡美惠拒絕調職為由，將原告蔡美惠免
    職，亦不合法，不生免職之效力，原告蔡美惠與被告間之僱
    傭關係仍存在，原告蔡美惠自得請求被告給付薪資，從而，
    原告蔡美惠本於僱傭關係，請求確認與被告間之僱傭關係存
    在，及請求被告給付原告蔡美惠47,700元，及自99年6 月25
    日起至清償日止，按年息百分之五計算之利息，及請求被告
    自99年7 月25日起至回復原告蔡美惠職務之日止，按月於每
    月25日給付原告蔡美惠39,155元，暨自各期應給付日之翌日
    起至清償日止，按年息百分之五計算之利息，為有理由，應
    予准許。至被告以原告白雅雯冒領教師方得領取之學術研究
    費，及假藉進修名義，藉故不上班，品德不良有具體事實足
    以影響校譽或教育風氣者，將原告白雅雯撤職，尚屬有據，
    從而，原告白雅雯請求確認與被告間之僱傭關係存在，及請
    求被告給付薪資，均無理由，應予駁回。
  (四)原告陳明願供擔保，聲請宣告假執行，經核原告蔡美惠勝訴
    部分，於法並無不合，爰酌定相當之擔保金額併宣告之。至
    原告白雅雯敗訴部分，其假執行之聲請失所附麗，應予駁回
    。
  (五)本件事證已臻明確，兩造其餘攻擊、防禦方法，均與判決結
    果不生影響，爰不一一論述，併此敘明。
五、訴訟費用負擔之依據：民事訴訟法第79條。
中    華    民    國  100     年    12    月    30    日
                  民事第一庭    法  官  冷明珍
以上正本係照原本作成
如對本判決上訴，須於判決送達後20日內向本院提出上訴狀。如
委任律師提起上訴者，應一併繳納上訴審裁判費。
中    華    民    國   100    年     12  月     30    日
                                書記官  曾玲玲